臺灣士林地方法院刑事判決　　　　　110年度審金訴字第355號
公　訴　人　臺灣士林地方檢察署檢察官陳姿雯
被　　　告　賴鴻祥
　　　　　　翁姿詠
　　　　　　鄭伊真
　　　　　　吳粲翊



上列被告等因詐欺等案件，經檢察官提起公訴（109 年度偵字第
950 號、110 年度偵字第65號），其等在本院準備程序中就被訴
事實均為有罪之陳述，經本院合議庭裁定由受命法官獨任行簡式
審判程序審理後，茲判決如下：
    主  文
賴鴻祥犯附表編號3 所示之罪，處如附表編號3 所示之刑。
翁姿詠犯附表編號3 所示之罪，處如附表編號3 所示之刑。
鄭伊真犯附表編號3 所示之罪，處如附表編號3 所示之刑。
吳粲翊犯附表各編號所示之罪，各處如附表各編號所示之刑，有
期徒刑部分，應執行有期徒刑壹年捌月。
一、事實部份及證據名稱
    本件犯罪事實及證據，除更正起訴書附表編號1 「匯款金額
    」欄第6 筆「29,985元」為「29,989元」外，其餘均引用附
    件起訴書之記載。
二、應適用之法條（含論罪科刑）
  ㈠所犯罪名：
  1.被告賴鴻祥、翁姿詠及鄭伊真就起訴書附表編號3 所為、被
    告吳粲翊就起訴書附表各項編號所為，均係犯刑法第339 條
    之4 第1 項第2 款之三人以上共同詐欺取財罪，及洗錢防制
    法第14條第1 項之洗錢罪。
  2.據起訴書附表編號1 之記載，被告吳粲翊在魏美莉受騙匯款
    後，於單日及跨日有多次之提款行為，此係基於單一之詐欺
    犯意，於密接時間、地點，反覆為之，並侵害同一法益，為
    接續犯，僅論以1 罪；被告吳粲翊多次提領起訴書附表編號
    2 之被害人游佩貞匯款、編號3 之被害人林建安匯款，依上
    說明，也分別論以1 罪。
  3.據起訴書記載，被告4 人與「光頭」及下手行騙被害人之不
    詳詐欺集團成員間，就起訴書附表所示之各次犯行間，或有
    犯意聯絡及行為分擔，或因知情並朋分贓款而可認有犯意聯
    絡，故均應成立共同正犯。
  4.據起訴書附表編號1 記載，被告吳粲翊提領魏美莉受騙匯出
    之款項後，透過被告賴鴻祥、翁姿詠將款項上繳給「光頭」
    ，並收取報酬，3 人事後再與被告鄭伊真朋分，此項上繳贓
    款之行為，既係接力完成詐欺取財之犯罪，亦同時著手於隱
    匿犯罪所得之洗錢犯罪，此係想像競合犯，應依刑法第55條
    規定，從一重之三人以上共同詐欺取財罪處斷。同理，被告
    吳粲翊所為如起訴書附表編號2 、編號3 所示之兩次犯行，
    也應各從一重之三人以上共同詐欺取財罪處斷。
  5.承上所述，被告吳粲翊共犯3 個三人以上共同詐欺取財罪，
    而比較起訴書附表之各項記載，該3 次犯罪之被害人、受騙
    金額與匯款時間，以至於被告吳粲翊之提款時間，均不相同
    ，客觀上可以分開評價，故應分論併罰。
  ㈡量刑事由：
  1.據被告4 人之臺灣高等法院被告前案紀錄表記載，渠等先前
    各有多次之詐欺取財前科，均係慣犯；                  
  2.被告吳粲翊出面負責提款，透過被告賴鴻祥、翁姿詠、鄭伊
    真上繳，參諸被告賴鴻祥陳稱：錢我交給「光頭」，「光頭
    」給我3%，我再跟他們分等語（臺灣士林地方檢察署109 年
    度偵字第950 號卷第205 頁），可知被告賴鴻祥在該小組中
    之地位，較被告吳粲翊、翁姿詠、鄭伊真稍高一線；
  3.細繹被告4 人之犯罪動機，不外缺錢花用所致，而據被告賴
    鴻祥前引證詞，渠等實際上也僅共同分得提領金額之3%，不
    法所得有限，惟本案可考之被害人有3 人之多，且該3 名被
    害人遭詐騙之金額合計亦有新臺幣（下同）335124元；
  4.被告賴鴻祥離婚、高職畢業，被告翁姿詠未婚、國中畢業，
    被告鄭伊真未婚、國中畢業，被告吳粲翊未婚、高職畢業，
    其4 人之家庭、經濟與生活狀況、智識程度；
  5.被告4 人因日後服刑，對刑罰之適應性以及教化可能；
  6.被告吳粲翊本案共犯3 罪，應合併定執行刑，而該3 罪係於
    短期間，在同1 個詐欺集團之指揮下所犯，法律上雖應分開
    論罪，惟事實上則有相當之關聯性，故不宜以累加方式定其
    執行刑；
  7.酌定被告4 人所犯各罪之宣告刑，與合併酌定被告吳粲翊應
    執行刑之其他量刑事由。
  ㈢沒收追徵：
  1.依被告賴鴻祥前述證詞，被告4 人因本案犯罪所得之報酬，
    大致係以所提領金額之3 ％計算，再由被告4 人均分花用，
    據此推之，被告吳粲翊就起訴書附表編號1 、2 所示之犯行
    部分，約略分得各1050元、488 元，被告4 人就起訴書附表
    編號3 所示之犯行部分，則大致各分得975 元，各次所分得
    之不法所得均甚低，且因被告4 人現今均在監服刑，難期有
    何現實財力，如再投入司法資源沒收以至追徵，不免浪費，
    亦嫌過苛，並無必要，檢察官亦未聲請對被告4 人沒收前開
    犯罪所得，故不再贅行沒收，併此敘明。
三、上訴曉示：
    如不服本判決應於收受送達後20日內向本院提出上訴書狀，
    並應敘述具體理由。其未敘述上訴理由者，應於上訴期間屆
    滿後20日內向本院補提理由書（均須按他造當事人之人數附
    繕本）「切勿逕送上級法院」。
四、適用法條：
    刑事訴訟法第273 條之1 第1 項、第299 條第1 項前段、第
    310 條之2 、第454 條第2 項，洗錢防制法第14條第1 項，
    刑法第11條前段、第28條、第339 條之4 第1 項第2 款、第
    55條前段、第51條第5 款，刑法施行法第1 條之1 第1 項。
本案經檢察官蔡元仕到庭執行職務。
中    華    民    國  110     年    9     月    28    日
                  刑事第九庭法  官  陳彥宏  
以上正本證明與原本無異。
因疫情而遲誤不變期間，得向法院聲請回復原狀。
                            書記官  李文瑜
中    華    民    國   110    年    9     月    28    日
附錄本案論罪科刑法條全文：
洗錢防制法第2 條第1 款、第2 款
本法所稱洗錢，指下列行為：
一、意圖掩飾或隱匿特定犯罪所得來源，或使他人逃避刑事追訴
    ，而移轉或變更特定犯罪所得。
二、掩飾或隱匿特定犯罪所得之本質、來源、去向、所在、所有
    權、處分權或其他權益者。
 
洗錢防制法第14條第1 項
有第二條各款所列洗錢行為者，處七年以下有期徒刑，併科新臺
幣五百萬元以下罰金。
 
刑法第339 條之4 第1 項第2 款
犯第三百三十九條詐欺罪而有下列情形之一者，處一年以上七年
以下有期徒刑，得併科一百萬元以下罰金：
二、三人以上共同犯之。
 
    附表
┌──┬──────┬───────────────────┐
│編號│犯罪事實    │處罰主文                              │
├──┼──────┼───────────────────┤
│1   │如起訴書附表│吳粲翊犯刑法第三百三十九條之四第一項第│
│    │編號1       │二款之三人以上共同詐欺取財罪，處有期徒│
│    │            │刑壹年貳月。                          │
├──┼──────┼───────────────────┤
│2   │如起訴書附表│吳粲翊犯刑法第三百三十九條之四第一項第│
│    │編號2       │二款之三人以上共同詐欺取財罪，處有期徒│
│    │            │刑壹年貳月。                          │
├──┼──────┼───────────────────┤
│3   │如起訴書附表│賴鴻祥犯刑法第三百三十九條之四第一項第│
│    │編號3       │二款之三人以上共同詐欺取財罪，處有期徒│
│    │            │刑壹年貳月。                          │
│    │            ├───────────────────┤
│    │            │翁姿詠犯刑法第三百三十九條之四第一項第│
│    │            │二款之三人以上共同詐欺取財罪，處有期徒│
│    │            │刑壹年貳月。                          │
│    │            ├───────────────────┤
│    │            │鄭伊真犯刑法第三百三十九條之四第一項第│
│    │            │二款之三人以上共同詐欺取財罪，處有期徒│
│    │            │刑壹年貳月。                          │
│    │            ├───────────────────┤
│    │            │吳粲翊犯刑法第三百三十九條之四第一項第│
│    │            │二款之三人以上共同詐欺取財罪，處有期徒│
│    │            │刑壹年貳月。                          │ 
└──┴──────┴───────────────────┘